臺灣高等法院高雄分院刑事裁定
111年度聲再字第71號
再審聲請人  
即受判決人  李建逸



上列聲請人因違反槍砲彈藥刀械管制條例案件，對於本院110年
度上訴字第3號，中華民國110年8月25日第二審確定判決（臺灣
橋頭地方法院109年度訴字第28號，起訴案號：臺灣橋頭地方檢
察署108年度偵字第11769號），聲請再審，本院裁定如下：
    主  文
再審之聲請駁回。
    理  由
一、聲請意旨略以：警察於第一現場（即左營區左營大路306號
    斜對面路邊停車格內）之搜索、扣押，雖係取得再審聲請人
    即受判決人李建逸（下稱聲請人）之同意而為，卻未開啟密
    錄器全程錄音、錄影，顯見警察於第一現場之搜索、扣押程
    序違法，具有重大瑕疵等節，亦經原確定判決之第一審法院
    肯認（見事證二）。上開違法搜索、扣押所得之物應無證據
    能力，不得作為聲請人有罪判決基礎。原確定判決未斟酌員
    警有上開違法取證之情事，應認係刑事訴訟法第420條第1項
    第6款所稱之新事實、新證據。且警察於原確定判決之一、
    二審審理時，做出與事實相反之證述，顯有意構陷聲請人入
    罪，然原確定判決之承審法官未查上情，就聲請人之辯解均
    不予採信。請求鈞院准予聲請人測謊，以證明聲請人之清白
    。綜上，爰依刑事訴訟法第420條第1項第6款、第3項，請求
    鈞院准予再審云云。
二、按再審制度，目的在調和維護法安定性與發現真實正確裁判
    實踐具體正義間的衝突，本質上，係就確定判決一事不再理
    之法律效力予以顛覆之非常救濟制度，故得執以開啟再審程
    序之新事實、新證據，自應做與規範本旨相符之合目的性限
    制。鑑此，刑事訴訟法第420條第1項第6款所規定，得據以
    聲請再審的新事實、新證據，非但內容係未經原確定判決法
    院調查審酌，尚且須執以與原確定判決已調查審酌之舊證據
    綜合判斷，從形式上觀察，即具有足以動搖原確定判決事實
    認定之可能性，二者兼備，始足當之。又是否足以動搖原確
    定判決認定之事實，係於尊重原確定判決對原卷存舊事證所
    為評價之前提下，併就因新事實、新證據加入，對舊證據所
    造成之影響、修正，綜合考量，依客觀存在之經驗法則、論
    理法則，而為判斷（最高法院110年度台抗字第1078號裁定
    意旨參照）。再審聲請人所聲請調查之證據縱屬存在，單獨
    或與先前之證據綜合判斷結果，倘無法對原確定判決認定之
    犯罪事實產生合理懷疑，不足以動搖原確定判決，即不能據
    以聲請再審，自無調查之必要（最高法院109年度台抗字第1
    956號裁定意旨參照）。　
三、本院判斷：
  ㈠原確定判決認聲請人犯槍砲彈藥刀械管制條例第8條第4項之
    非法持有改造手槍罪，及同條例第12條第4項之非法持有子
    彈罪，係依憑聲請人之供述，及證人即員警柯瀚翔、陳國賢
    之證詞，佐以自聲請人處扣得之改造手槍1把、子彈5顆，及
    卷附之內政部警政署刑事警察局108年12月5日刑鑑字第1088
    012102號鑑定書、高雄市政府警察局保安警察大隊108年10
    月29日扣押筆錄、扣押物品目錄表、扣押物品收據、現場照
    片等證據資料，本於事實審法院職權而綜合歸納、分析予以
    判斷後，於理由內詳為說明認定所憑之依據與得心證之理由
    ，而認定聲請人確係犯非法持有改造手槍、子彈之罪，且對
    於聲請人否認犯罪所辯各節何以不足採取，亦已依憑卷內證
    據資料，於理由內一一詳為指駁說明，所為論斷說明，核與
    卷內訴訟資料悉無不合。原確定判決本其自由心證對證據予
    以取捨及判斷，並無違背一般經驗法則及論理法則之情事甚
    明。
  ㈡聲請意旨稱：警察於第一現場之搜索、扣押，未全程開啟密
    錄器錄音、錄影，取證過程具重大瑕疵，所扣得之物應不具
    證據能力，不得作為認定聲請人有罪之證據云云。然查，本
    件原確定判決已就卷附事證，俱附理由詳予說明，並認定本
    案搜索雖未經法院核發搜索票，亦非刑事訴訟法第130條、
    第131條等規定之無令狀搜索情形，惟警方既已獲得聲請人
    同意而為搜索，符合同法第131條之1規定，警方因而扣得之
    改造手槍1把、非制式子彈5顆，均係實施刑事訴訟程序之公
    務員依法定程序所取得之證據，均具證據能力，得採為本案
    之證據等情，此有原確定判決在卷可憑（見原確定判決第2
    至15頁，即本院卷第22至35頁）。準此，聲請意旨稱：本案
    所扣得之手槍及子彈，應不具證據能力云云，自無可採。至
    於聲請意旨另稱：原確定判決之第一審法院亦肯認警察之搜
    索、扣押過程有瑕疵云云。惟原確定判決業已認定本件扣得
    之槍彈係屬合法搜索、扣押之物，原確定判決之第一審判決
    此部分之認定有違誤，因而撤銷原確定判決之第一審判決等
    節，亦據原確定判決說明在案 （見原確定判決第19頁，即
    本院卷第39頁）。是以，有關本件警方之搜索扣押過程合法
    與否？扣得之槍彈有無證據能力？及第一審判決就此部分之
    認定有無違誤之處？均經原確定判決詳為調查、斟酌並於判
    決中敘明理由。聲請人執此提出再審，顯非新事實，自難執
    此為再審之合法依據。聲請意旨此部分之主張並無理由。
  ㈢聲請意旨又稱：員警為虛偽證述，有意構陷聲請人入罪，聲
    請人請求測謊，以證清白云云。觀諸上開聲請意旨，似另主
    張原確定判決有刑事訴訟法第420條第1項第2款、第3款之再
    審事由。惟聲請人並未附具證人即員警柯瀚翔、陳國賢之證
    言經證明為虛偽，或證明聲請人係被誣告之確定判決，亦無
    證據證明其刑事訴訟程序不能開始或續行非因證據不足之情
    形，核與刑事訴訟法第420條第1項第2款、第3款及第2項規
    定之要件不符，其聲請程序顯屬違背規定，為不合法。
  ㈣聲請意旨雖稱聲請人願接受測謊自證清白云云。然測謊鑑定
    之受測對象為人，係以一般人在說謊時，會產生遲疑、緊張
    、恐懼、不安等心理波動現象，透過科學方法，由鑑定人利
    用測謊儀器，將受測人之上開情緒波動反應情形加以紀錄，
    用以分析判斷受測者之供述，是否違反其內心之真意。故測
    謊鑑定於施測時，受測人之生理、心理及情緒等狀態在不同
    時間即不可能完全相同，此與指紋比對、毒品鑑驗等科學鑑
    識技術，可藉由一再檢驗而獲得相同結果之「再現性」，而
    可做為審判上之證據者不同，故迄今仍難單藉測謊即可獲得
    待證事實之確信，縱可做為偵查之手段，以排除或指出偵查
    之方向，然在審判上，尚無法僅憑測謊結果做為認定有無犯
    罪事實之基礎。聲請人本案非法持有槍彈之犯行，業據原確
    定判決本於職權裁量之事項，綜合卷內相關事證為判斷認定
    屬實，已說明如前，則無論聲請人測謊結果如何，揆諸前開
    說明，亦無從取代原確定判決依調查證據結果明白論斷之事
    實，縱就聲請人聲請測謊之結果判斷，或與先前之證據綜合
    判斷，自形式上觀察，並不足以動搖原確定判決事實之認定
    ，而對聲請人為更有利之判決，核與刑事訴訟法第420條第1
    項第6款新證據所須具備之「確實性」要件有別，自不得以
    聲請人要求測謊為由，而再開審判程序。又聲請人之測謊鑑
    定聲請結果，既無法使本院對原確定判決認定之犯罪事實產
    生合理懷疑，不足以動搖原確定判決，本院自無調查之必要
    。聲請意旨此部分之主張，均無理由。
四、綜上，本件再審之聲請，有上開不合法及無理由之情形，應
    予駁回。
據上論斷，應依刑事訴訟法第433條前段、第434條第1項，裁定
如主文。　　
中　　華　　民　　國　　111 　年　　7 　　月　　25　　日
                  刑事第二庭    審判長法  官  孫強
                                      法  官  鄭詠仁
                                      法  官  范惠瑩
以上正本證明與原本無異。
如不服本裁定應於送達後10日內向本院提出抗告狀。
中　　華　　民　　國　　111 　年　　7 　　月　　25　　日
                                      書記官  王居珉